臺灣高等法院刑事判決　　　　　　　　　　　　九十年度重上更(三)字第二七三號
　　上　訴　人　臺灣臺北地方法院檢察署檢察官
　　上　訴　人
　　即　被　告　丙○○
　　被　　　告　丁○○
　　　　　　　　指定送達代收人.
　　右二人共同
　　選任辯護人　莊勝榮
右上訴人因被告等違反證券交易法等案件，不服臺灣臺北地方法院八十三年度訴字第
四一四號，中華民國八十三年十月二十七日第一審判決（起訴案號：臺灣臺北地方法
院檢察署八十三年度偵字第一八六四四號、八十二年度偵續字第一六二號），提起上
訴，經判決後，由最高法院發回更審，本院更為判決如左：
    主  文
原判決關於丙○○部分及丁○○被訴違反公司法第一百六十七條規定無罪部分均撤銷
。
丙○○被訴違反公司法第一百六十七條規定部分免訴；其他被訴部分無罪。
丁○○被訴違反公司法第一百六十七條規定部分免訴。
其他上訴駁回。
    理  由
壹、公訴意旨略以：被告丁○○、丙○○二人分別係宏和精密紡織股份有限公司（以
    下簡稱宏和公司）之董事長、董事兼協理，為共同炒作其宏和公司之股票，乃於
    民國八十一年十二月十二日在台北市○○○路○段八十八號十四樓之二，由丙○○投資新台幣（下同）八百萬元，另邀洪植庭、戊○○（以上二人經本院八十九
    年度上更(二)字第四六號均判決無罪確定）共同投資成立宏民投資開發股份有限公
    司（以下簡稱宏民投資公司），共同謀議炒作宏和公司之股票，其方式為由丙○○於八十一年二月間，向告訴人黃榮文及案外人乙○○等人稱其父丁○○出售土
    地，得款六億元，願提供三億元資金炒作股票，且知乙○○等人握有宏和公司之
    股票，彼等均明知公司不得收質自己公司之股票，竟為求鎖定籌碼以利炒作，仍
    願意提供丁○○所有四千七百六十餘萬元、洪植庭所有一千一百六十一萬二千九
    百七十元、戊○○所有之一千零七十八萬六千八百七十二元，合計一億八千餘萬
    元借與乙○○，而自乙○○收質宏和股票三千張，再於八十一年三月十六日提供
    七千五百萬元借與乙○○及告訴人黃榮文，再收質宏和股票一千三百五十張（市
    價當時值九千六百八十四餘萬元，約定質押期限五日），嗣邱某等人即於八十一
    年元月底及二月初及四月間利用媒體刊登利多消息，如提高配股、股利等情藉以
    吸引市場人士介入追高，邱某等人即意圖為自己不法之所有，將前開告訴人等質
    押之股票於高檔時擅自侵占出售，以賺取差價，又至八十一年六月間高檔出售股
    票獲利之後，又發佈調降盈餘等利空消息而回補股票，復於八十一年八月間再發
    佈利多消息加以炒作，來回為股票之操縱行為，藉機獲取利益。因認被告四人共
    犯刑法第三百三十五條第一項、證券交易法第一百七十一條第一項、公司法第一
    百六十七條第一項之罪嫌云云。
貳、被告丙○○、丁○○被訴違反公司法第一百六十七條部分：
一、按犯罪後之法律已廢止其刑罰者，應諭知免訴之判決，刑事訴訟法第三百零二條
    第四款定有明文。
二、本件被告丁○○、丙○○被訴涉犯八十六年六月二十五日修正前公司法第一百六
    十七條規定：「公司除依第一百五十八條、第一百八十六條及第三百十七條規定
    外，不得自將股份收回、收買或收為質物。但於股東清算或受破產之宣告時，得
    按市價收回其股份，抵償其於清算或破產宣告前結欠公司之債務。公司依前項但
    書或第一百八十六條規定，收回或收買之股份，應於六個月內，按市價將其出售
    ，逾期未經出售者，視為公司未發行股份，並為變更登記。公司負責人違反前二
    項規定，將股份收回、收買或收為質物，或抬高價格抵償債務，或抑低價格出售
    時，各處一年以下有期徒刑、拘役或科或併科二萬元以下罰金。被告丁○○、丙○○犯罪後，該法律規定，業經總統於九十年年十一月十二日明令公佈刪除而廢
    止其刑罰，依上開法條規定，自應諭知免訴之判決。按刑事訴訟之目的，在實現
    國家刑罰權，端由檢察官之起訴，而經法院確認其存否及其範圍，法為保障人權
    ，雖賦與被告適當之防禦權，但被告尚無請求確認其刑罰權存否之權利，此與民
    事訴訟之被告得請求消極確認之訴尚有不同。故起訴權如已消滅，國家刑罰權已
    不存在，縱判決無罪之蓋然性甚高，被告亦不得請求為實體上之判決。此觀如遇
    大赦，法院縱認被告之犯罪不足證明，仍不得為無罪之諭知尤明，況被告之上訴
    ，其利益或不利益，應就一般客觀情形觀之，並非以被告之主觀利益為準（最高
    法院八十七年度台上字第六五一號判決參照）。原審未及審酌，而就被告丁○○
    部分為實體無罪判決，就被告丙○○為不另為無罪之諭知，自有違誤，公訴人及
    被告丙○○上訴，雖未指摘及此，但原判決既有可議，自應由本院將原判決關於
    此部分撤銷改判。又裁判上一罪之犯罪事實一部起訴者，依刑事訴訟法第三百四
    十三條準用第二百六十七條之規定，其效力固應及於全部。惟其已起訴之部分事
    實如諭知免訴，另部分已經起訴之其他事實如應諭知無罪，則不發生上開所謂犯
    罪事實一部與全部之關係，是應就被告丁○○、丙○○此部分於主文諭知免訴。
、被告丙○○、丁○○被訴違反證券交易法第一百七十一條第一項及刑法第三百三
    十五條第一項部分：
一、訊據上訴人即被告丙○○堅決否認有與丁○○、戊○○、洪植庭共犯刑法第三百
    三十五條第一項、證券交易法第一百七十一條第一項之罪，辯稱：乙○○於八十
    一年二月十八日向伊陳述因欠人款項，要求以一千五百張股票質押借款七千萬元
    ，但因乙○○僅交付一千二百張，未達原先約定之一千五百張，戊○○通知乙○○補足，林某未能補足，乃於二、三月間行使質權人之權利，陸續將質物（股票
    ）變賣；八十一年三月十七日乙○○復向伊借款七千五百萬元，提供宏和股票一
    千三百五十張予伊設質，約定利息每一萬元每日利息六元五角，且股票如跌落市
    價加三成時，經伊通知不補股票，伊有權處分股票；八十一年三月十七日宏和股
    價為六十六點五元，總值八千九百七十七萬五千元，已不足擔保七千五百萬元加
    上三成（即九千七百五十萬元），三月十八日股價下跌為六十二點五元，更不足
    擔保借款，伊透過戊○○與乙○○聯絡，乙○○提不出擔保之股票或現金清償，
    乙○○在股價下跌至處分質物之條件下未能補足，至五月十六日始由庚○○出面
    處理，黃某出售之價格均較質押時高，分別為七十一元、七十二元、七十二點五
    元、七十三點五元，且賺取差額一千八百五十七萬一千零九十二元，已由黃榮文
    代理收受；伊未有利用質押庚○○及乙○○所提擔保借款之宏和股票之機會，予
    以侵占出賣，更未有趁機操縱股票價格之行為，伊係應股東乙○○等人請求而說
    明宏和公司配股之狀況，並應要求而借予金錢，絕非為炒作股票等語。被告丁○○雖於本院調查、審理時經合法傳喚均未到庭陳述意見，惟據其於本院前審到庭
    辯稱：伊僅借錢給兒子丙○○使用，與宏民投資公司無關，且未曾買賣宏和公司
    股票，本案與伊無涉等語。
二、公訴人認被告丙○○涉有違反修正前之證券交易法第一百五十五條第一項第六款
    、第一百七十一條第一項、刑法第三百三十五條第一項之罪嫌，無非以(一)告訴人
    庚○○之指訴；(二)被告丙○○、丁○○為公司負責人，渠等與乙○○並不熟識何
    以會借予鉅款再將公司股票收質，有鎖定籌碼炒作股票之犯意甚明；(三)依告訴人
    提出之八十一年一月至八十一年八月間有關宏和公司之經營狀況報導，先係發佈
    利多（多配發現金股利），再發佈利空（調降盈餘目標），復再發佈利多（宏和
    權值高、營運成長）等消息，並有剪報八紙附卷可稽，何以公司之經營概況於短
    期間會有如此起伏不定之情事，被告丙○○為公司協理，若非其提供消息，一般
    記者何以能知之？(四)宏和公司股票於八十一年三月中旬最高價七十二點二元，有
    匯豐證券公司成交總表及該公司八十一年上半年股價走勢圖影本可稽，而被告收
    受乙○○等質押之股票後，於八十一年二、三月間即有將股票出售，復有交易明
    細表可按；(五)又告訴人與被告之協議書所載係以日息計算而質借現款，告訴人有
    回贖之意，被告等擅自出售，應有侵占賺取差價之犯意等為其論據。
三、按犯罪事實應依證據認定之，無證據不得推定其犯罪事實；不能證明被告犯罪或
    其行為不罰者，應諭知無罪之判決，刑事訴訟法第一百五十四條、第三百零一條
    第一項定有明文。又認定不利於被告之事實，須依積極證據，苟積極證據不足為
    不利於被告事實之認定時，即應為有利於被告之認定，更不必有何有利之證據，
    最高法院三十年上字第八一六號判例亦有明文。而認定犯罪事實所憑證據，雖不
    以直接證據為限，間接證據亦包括在內；然而無論直接或間接證據，其為訴訟上
    之證明，須於通常一般之人均不致有所懷疑，而得確信其為真實之程度者，始得
    據為有罪之認定，同院七十六年台上字第四九八六號判例亦足資參照。另按八十
    九年七月十九日修正前之證券交易法第一百七十一條所定違反同法第一百五十五
    條第一項規定：「違反第二十條第一項或第一百五十五條第一項、第二項之規定
    者，處七年以下有期徒刑、拘役或科或併科二十五萬元以下罰金。」、「對於在
    證券交易所上市之有價證券，不得有左列各款之行為：一、在集中交易市場報價
    ，業經有人承諾接受而不實際成交或不履行交割，足以影響市場秩序者。二、在
    集中交易市場，不移轉證券所有權而偽作買賣者。三、意圖抬高或壓低集中交易
市場某種有價證券之交易價格，與他人通謀，以約定價格於自己出售，或購買有
    價證券時，使約定人同時為購買或出售之相對行為者。四、意圖抬高或壓低集中
    交易市場某種有價證券之交易價格，自行或以他人名義，對該有價證券，連續以
    高價買入或以低價賣出者。五、意圖影響集中交易市場有價證券交易價格，而散
    布流言或不實資料者。六、直接或間接從事其他影響集中交易市場某種有價證券
    交易價格之操縱行為者。」，證券交易法第一百五十五條第一項第六款為補充規
    定，須行為人之行為不符合第一款至第五款之構成要件而有該五款以外之「其他
    」影響集中交易市場某種有價證券交易價格之操縱行為者，始得依該款論處。其
    目的在維持證券價格之自由化，亦即為使有價證券之價格，能在自由市場，正常
    供需競價下產生，以保護一般投資大眾，所作對特定人經濟權之限制，故必行為
    人主觀上有影響市場行情之意圖，客觀上有對於某種有價證券為操縱之行為，始
    克成立。再案告訴人之告訴，係以使被告受刑事訴追為目的，是其陳述是否與事
    實相符，仍應調查其他證據以資審認；告訴人之陳述倘尚有瑕疵，則在未究明前
    ，即難遽採為論罪科刑之依據。
四、經查：
  (一)關於被訴侵占股票部分：
  1.告訴人庚○○指訴被告侵占以乙○○名義質押之股票有二部分，一係八十一年二
    月間質押之三千張宏和股票，一係八十一年三月十六日質押之一千三百五十張宏
    和股票；而被告丙○○亦承認八十一年二月十八日乙○○以宏和股票一千二百張
    向其質押借款，八十一年三月十七日乙○○復以宏和股票一千三百五十張向其質
    押借款。足見第二次質押股票借款，二人所述相同；而第一次質押股票借款，時
    間相似，祇是股票之張數不同。
  2.告訴人黃榮文於八十一年七月二十八日所具告訴狀，僅指訴以一千三百五十張宏
    和股票向被告質押借款七千五百萬元，被告涉有侵占、違反證券交易法等犯行，
    並無隻字片語提及另有三千張股票向被告質押借款之情事（見台灣台北地方法院
    檢察署八十一年度偵字第一六七八二號偵查卷第三頁至第五頁），至八十一年十
    二月三十一日，告訴人改提之自訴狀，仍未提及三千張股票之事（見前揭偵查卷
    第二五九頁至第二六二頁）。如三千張股票部分真有不法情事，何以當初未一併
    提出告訴？
  3.證人乙○○於八十一年八月十四日檢察官偵查時證稱：「（你何時將宏和股票三
    千張質押丙○○？）我陸續拿給（邱晃）璋，我先後質押（邱晃）璋三千張股票
    ，得一億八千萬元，我與（黃柏）文合買一千三百五十張宏和股票，另外質押給
    （邱晃）璋，那一千三百五十張是以九千多萬元買的」、「（你三千張質押丙○○有何憑據？）他只撥錢給我，沒有憑據，不過他們匯款有資料，其中（邱福）
    德從台南匯到台中連太太帳戶是四千六十幾萬元，也有匯到台北帳號，他只拿一
    張證券的支票給我，回去查報」等語（見八十一年度偵字第一六七八二號卷第六
    三頁反面、第六四頁正面），足見證人乙○○並無憑據足茲證明其有交付三千張
    宏和股票予被告丙○○。告訴人庚○○雖提出二十二張股票買賣成交總表影本（
    見八十一年度偵字第一六七八二號卷第二二二頁至第二四三頁），欲證明乙○○
    有三千張宏和公司股票可質押，惟該股票買賣成交後總表並無日期，無從認定係
    何時買進、何時質押。股票總表上之帳號高達十六個，帳號係何人所有語焉不詳
    ，無從認定係乙○○之人頭戶？且其中二個戶頭0000000、000000
    0與買賣宏和股票（一四四六號）無關，而帳號之股票張數並非三千張，告訴代
    理人亦直承不諱（見本院九十一年一月二十一日訊問筆錄第二頁），經本院逐筆
    核對前開總表僅有二千九百九十張。況告訴人提出之自稱股票買賣成交總表，類
    似證券公司之營業日報表或其他報表，此從一般證券公司內部人員即可取得，實
    難僅憑上開在證券公司買賣成交總表即認定告訴人庚○○或證人乙○○曾經持有
    上開三千張宏和股票。
  4.又告訴人庚○○於八十一年九月二十一日所提聲請調查證據(三)狀載明：丁○○、
    丙○○提供乙○○資金總計一億八千萬元，其明細如下：1.……、2.八十一年二
    月二十四日，邱氏父子託由戊○○從第一銀行雙園分行匯五百萬元至乙○○帳戶
    內、3.八十一年二月二十五日，邱氏父子託戊○○從第一銀行雙園分行匯五百七
    十八萬六千八百七十二元至乙○○帳戶內、4.八十一年二月二十五日，邱氏父子
    託己○○從農民銀行儲蓄部匯五千萬元至乙○○帳戶內、5.八十一年二月二十八
    日，邱氏父子託甲○○從台灣省合作金庫營業部匯三千萬元至乙○○帳戶內、6.
    八十一年二月二十八日，丁○○從上海商業銀行台南分行匯四千七百六十餘萬元
    至乙○○指定之帳戶（台中連太太帳戶）內等情（見八十一年度偵字第一六七八
    二號卷第一九七頁反面、第一九八頁）。惟此部分與庚○○於檢察官偵查時陳稱
    ：「（三千張借多少錢？）一億八千萬，由（邱福）德匯四千七百六十萬元，（
    洪植）庭匯一千多萬（支票），剩下的是（邱晃）璋公司來的」等語（見八十二
    年度偵續字第一六二號卷第二四頁反面）不符。且其中己○○在中國農民銀行中
    山分行000－00－000000號於八十一年六月二十五日曾存入五千萬元
    ，有中國農民銀行中山分行九十一年三月二十八日農儲字第九一０九一００二九
    七號函暨所附之儲蓄部活期儲蓄存款憑條在本院卷可稽，己○○並於八十一年六
    月二十五日日轉帳支出一筆三千萬元，一筆四千零五十萬元，而其在中國農民銀
    行上開帳戶及000－00－00000－0帳戶，於八十一年二月二十五日均
    無五千萬元存入或匯出，有己○○上開帳戶存款往來明細帳在本院卷可憑，足證
    被告二人並未於八十一年二月二十五日託己○○從農民銀行儲蓄部匯五千萬元至
    乙○○帳戶內等情。又己○○上開帳戶內之五千萬元係案外人辛○○以支票存入
    ，此有中國農民銀行儲蓄部為發票人之支票正、反面在本院卷可按，證人辛○○
    於本院調查時復到庭證稱：「（這張農民銀行儲蓄部八十一年六月二十五日開立
    面額新台幣五千萬的支票是不是你開出去的？）不是」、「（你的銀行戶頭及身
    分證有沒有借給人家使用？）沒有」、「（認不認識當庭在場的被告丙○○？）
    不認識」、「（上開提示票據的印章是你的嗎？）不是」等語（見本院卷(二)九十
    一年五月十三日訊問筆錄第四頁），足見上開五千萬元並非被告委託辛○○匯款
    。又己○○已於八十五年八月四日死亡，並有台中市西區戶政事務所九十一年五
    月二十九日中市西戶字第０九一０００三四六三號函在本院卷可憑，是亦無從再
    為傳訊。另八十一年二月二十八日，亦無甲○○從台灣省合作金庫營業部匯三千
    萬元至乙○○帳戶內之資料，此亦有合作金庫營業部於九十一年五月二十日以字
    第０九一三一０三三六二號函覆本院稱：「經查甲○○於本部無存款往來，請查
    照。」明確，告訴人前開於八十一年九月二十一日所提聲請調查證據(三)狀：扣除
    己○○之五千萬元匯款及甲○○之三千萬元匯款，僅約五千八百三十八萬六千八
    百七十二元，與告訴人庚○○、證人乙○○所稱一億八千萬元相差甚遠，反而與
    被告丙○○所供：乙○○以一千三百五十張宏和股票向伊借貸七千五百萬元較接
    近。
  5.又告訴人庚○○先於檢察官偵查時陳稱：「有，當初我只購買七百張，．．．」
    等語（見八十一年度偵字第一六七三號卷第二十頁正面）；繼陳稱：「（借錢拿
    股票給他時，如何約定？）股票暫放那，約定一個月拿回，一千三百五十張約定
    一個月回贖，三千張部分乙○○比較清楚」、「二筆股票均被他們盜賣掉，又這
    些股票是暫時押在那」等語（見八十二年度偵續字第一六二號卷第二六頁正面）
    ；於本院上訴審調查時稱：「（有提供一億八千萬給乙○○，而收三千張股票？
    ）是」等語（本院八十四年度上訴字第二一一號卷第一一九頁反面）；於本院更
    (一)審調查時則稱：「乙○○從我這裡拿了三千張宏和公司的股票給丙○○」、「
    （你自己為何會提供三千張股票給乙○○？）我從集中市場買進來，他要拉抬股
    票讓我們賺錢，一千二百萬元他拿去做公關費」等語（本院八十六年度上更(一)字
    第五六五號卷五二頁正面），惟又改稱：「（這三千張股票）有一半是我的」、
    「（本件是你的股票向丙○○等人質押借款，還是乙○○的股票向他質押？）是
    我跟乙○○合夥股票，我的部分第一筆三千萬元，第二筆也是三千萬元」、「（
    第一、二筆質押多少股票？）第一筆質押三百五十張股票，第二筆是三千張股票
    」、「（有無證據？）乙○○告訴我」、「（三千張股票的部分與你有關否？）
    有關係這部分我也付了三千萬」、「（你三千萬元應該分不到三千張的一半？）
    三千萬元一半是完全正確的，因當初乙○○股票是說要用質押借款去買，只要付
    三成，也就是三千萬元就夠了，我付他三千萬元」、「我剛才說過三仟張我們是
    以丙種墊款方式買的，我與乙○○出了六千萬元買了二億多元的股票，質押墊款
    一億五千萬元，後來股票轉讓給丙○○，他拿了一億五千萬元給金主」、「（究
    竟是一億八千萬還是一億五千萬元，為何以前說是一億八千萬元？）是一億五千
    萬元才是對的」等語（見本院更(一)卷第一０四頁反面、第一五０頁正面、第一七
    頁正面）；於本院更(二)審調查時稱：「．．．，當初拿三千張股票質押借款七成
    ，另三成是保證金，如今保證金未取回，股票亦未拿回，三千張股票是我與乙○○合起來，由乙○○拿去質押，他們有匯一億五千萬元進入五個帳戶內，另三千
    萬元差額是因乙○○賭博輸了一千八百萬元給丙○○，另一千二百萬元是給記者
    公關費」、「（為何塗去明細表委託人之章？）因那是人頭票」、「（到底交給
    被告多少張股票？）三千張及一千三百五十張，我交錢給乙○○，後來我問乙○○，他告訴我就是三千張跟一千三百五十張」等語（見本院八十九年度更(二)字第
    四六號卷(一)第九六頁正面、第一一０頁正面、卷(二)第六頁）；嗣於本院調查時改
    稱：「（乙○○有無說他怎麼去買，或者你怎麼買？）我所知道的事情都是乙○○告訴我的，乙○○的股票資金來源，有一部份是我借的，時間是在八十年二月
    他來我開設的台北市○○○路○段五十九號一樓紅亞鐵板燒，有拿現金一、二百
    萬元、客票將近三千萬元，客票都是交割股款的票。後來是算我我們合夥」、「
    （為何股票名字不是你的？）因為股票可能是乙○○去買的，可能就用他的名字
    ，當時我是做丙種」、「（你交了幾張股票給乙○○？）我只有給乙○○錢，大
    約在二月十八日之後三月以前，在我敦化南路五十九號一樓拿三千萬（好幾張支
    票）給他，是股票買賣的交割支票，是哪一家銀行我忘記了，因為隔了太久無從
    查起。乙○○自己也出了三千萬，在上開時間一共買了三千張宏和股票，當時市
    價是六十元一股，我占一千五百張。乙○○沒把股票交給我，只是跟我說一聲，
    因為這是信用交易，我也沒有看過股票。有沒有交給丙○○，也是我聽乙○○說
    的」、「（為何可以買三千張？）以六千萬墊丙，可以買到三千張」等語（見本
    院卷九十年十二月十八日訊問筆錄第七頁、第八頁），告訴人就其購買宏和股票
    張數，先則稱七百張，嗣改稱二千一百七十五張（即一千三百五十張之一半加上
    三千張之一半）；其就是否曾經持有三千張宏和股票，先稱乙○○從伊處拿取三
    千張宏和股票，嗣改稱因係信用交易，伊未看過股票，都是乙○○在處理；就購
    買上開三千張宏和股票之資金，先稱三千萬元，嗣改稱除三千萬客票外，還有一
    、二百萬元現金；就向被告丙○○質押金額，先稱一千八百萬元，嗣又改稱一千
    五百萬元；所為指述前後不一，亦與證人乙○○證稱：伊購買之二億多元股票裡
    ，有三千萬元是庚○○代表朋友來共同投資，向被告丙○○質借取得一億八千萬
    元等情（見八十二年度偵續字第一六二號卷第六三頁反面，本院更(一)卷第一二八
    頁正面）不符，顯有重大瑕疵。且其自始至終，未見過乙○○將上開三千張宏和
    股票交付被告丙○○，僅係聽信乙○○片面之詞，乙○○是否確有將上開三千張
    股票交付被告等，已堪置疑？又卷附告訴人庚○○在八十一年十月二十日於偵查
    中提出之聲請調查證據(四)狀稱：丁○○、丙○○父子為共同炒作宏和公司股票，
    而提供資金一億八千萬元予乙○○，由乙○○提出宏和公司股票三百萬股（三千
    張）供質押。該質押之股票三百萬股均係在豐證券股份有限公司（以下簡稱匯
    豐公司，設台北市○○○路○段一號）買進，其買進日期係自八十一年二月二十
    二日起至同年月二十九日止，以0000000、0000000、00000
    00、0000000、0000000、0000000、0000000、
    0000000、0000000、0000000、0000000、000
    0000、0000000、0000000、0000000號帳戶買進，每
    股買進價格自六十二元五角至六十六元五角不等（見八十一年度偵字第一六七八
    二號卷第二二○頁至第二四三頁），惟匯豐證券公司已於九十年九月十九日遭財
    政部證券暨期貨交易委員會撤銷營業許可證照，現已無營業，有本院公務電話紀
    錄在卷可稽，雖告訴人庚○○於本院調查時陳稱：「這些都是乙○○以人頭戶的
    帳號直接向匯豐證券公司董事長陳謙吉購入，所以匯豐公司才直接交給他成交總
    表，．．．」等語（見本院卷(一)九十一年一月七日訊問筆錄第六頁），但已無從
    查證，且證人乙○○於偵訊時亦稱：沒有憑據等情，是並無證據證明上開宏和股
    票係由乙○○以人頭戶購入。是否如以每股六十二元五角計，三百萬股需資金一
    億八千七百五十萬元，告訴人及乙○○僅出資六千萬元即取得上開股票，顯然不
    實。縱如告訴人庚○○所稱係以墊丙方式購入，則該三千張股票應在丙種金主處
    ，庚○○或乙○○如未將短少之一億二千萬元及利息、手續費結清，根本不可能
    取回股票，再向他人（或被告）質借，且庚○○或乙○○有一億多元，足以跟丙
    種金主結清，何必向被告借款？如果渠等未拿回股票又如何質押？又證人乙○○
    自始未稱當日以三千張宏和股票向被告質押借款時，係由丙種金主陪同前往，告
    訴人臆測亦可由丙種金主攜帶該三千張股票陪同乙○○前往向被告丙○○質押借
    款，顯然無據。況亦與證人乙○○於偵訊中證稱：宏和股票三千張，伊係陸續拿
    給丙○○，得一億八千萬等語（見八十二年度偵續字第一六二號卷第六三頁反面
    ）相互矛盾。是尚難僅憑告訴人片面指訴，以及證人乙○○之證詞，即遽認乙○○曾持三千張宏和股票向被告丙○○質押一億五千萬元。
  6.證人乙○○於本院更(一)審調查時雖證稱：「他（指丙○○）跟我講他是宏和公司
    的小開，宏和公司的股票紅利很好，且他說他父親賣了土地，股票後市很好，所
    以我買了二億元，後來他說後市看好叫我再買，我說我的錢就這麼多，他說他要
    借錢給我，叫我把股票質押給他」等語（見本院更(一)卷第一二八頁正面），惟又
    證稱：「（當初有無約定要炒作股票，鎖定籌碼以炒作？）沒有」、「你質押股
    票向他借款有無約定利息？）一分八到二分一之間」、「（後來你拿到借來的錢
    有無再去買宏和公司的股票？）沒有再買，因那時宏和的股票在漲，非合理價位
    ，所以我不敢買」、「（借來的錢用到哪裡去了？）我原來買的那些股票有些是
    向私人或銀行借的，我就將這些錢還債去了」、「（當時有無約定質押借款的期
    限？）有約定，但是如何約定忘記了」、「（到期你有無拿錢去贖回股票？）邱
    先生在未到期前就把我的股票賣掉了，我有寫存證函去」、「（他何時賣掉？）
    在成交單上可看出。我本來不想追究，但被告在外放話說是我在求他，講與事實
    不符的話，所以我才挺身而出」、「（究竟何時要還錢回贖，否則剛才為何說他
    把你的股票偷賣掉？）這要再查才知道」、「當初你把股票交給丙○○的目的為
    何？）單純是質押借款」等語（見更(一)卷第一二八頁正面、第一二九頁正面）。
    查宏和公司之股票於八十一年二至三月間之每股股價，在六十二元至六十六元之
    間振盪，此有宏和股票日線走勢圖在卷可考，足見證人乙○○前揭證稱質押股票
    借款後，宏和股票漲到非合理價位，所以不敢再買宏和股票云云，與事實不符，
    其質押借款純為清償個人債務，甚為顯然。又乙○○質押借款所得之款項，既已
    挪為還債，則本件質押借款之清償期屆至時，乙○○無法清償借款，被告因此合
    法行使其質權人之權利，而出賣質押之股票，自有極高之可能性；至於乙○○陳
    稱未到期前被告丙○○即將股票賣掉，伊有寫存證信函云云，姑不論迄未提出存
    證信函以實其說，且苟有其事，則乙○○豈肯善罷甘休「不想追究」？尤其授權
    告訴人追究一千三百五十張股票之同時，竟未一併追究三千張股票之事，寧非怪
    異？再參以乙○○質押三千張股票借款後，復於八十一年三月十六日（或十七日
    ）質押一千三百五十張股票向被告借款，苟三千張股票之事尚有糾紛，焉有可能
    再次質押借款？是綜上各情以觀，本件第一次之質押股票借款，應係被告丙○○
    所稱之一千二百張股票，其於當事人間並無糾紛存在，應可認定，告訴人庚○○
    亦稱一千二百張股票之事，伊不清楚等語（見更(二)卷第一六四頁正面），被告自
    無侵占該三千張或一千二百張股票之可言。又被告丙○○自檢察官偵訊起，自始
    即否認有收質乙○○交付之三千張宏和股票，惟卻於本院更(一)審審理時供承：「
    乙○○是拿三千張股票來質押借錢，我沒有拿股票進場炒作，是後來乙○○拿來
    的股票不足，所以乙○○同意我賣掉以還我錢，賣掉後我就沒有再買回」等語（
    見本院更(一)卷第二七０頁反面），不僅與被告丙○○同次審理時爭執告訴人提出
    之三千張股票號碼明細等情（見本院更(一)卷第二六八頁反面）相違，亦與其歷次
    庭訊答辯內容相左，雖該次開庭錄音帶已依照往例銷音而無保存，有本院九十一
    年一月十一日刑事案件審理單在卷可稽，而無從勘驗，但依被告丙○○歷次供述
    觀之，上開筆錄應係書記官誤載所致，尚難憑此為不利於被告之認定。
  7.另一千三百五十張宏和股票質押借款部分，經查告訴人庚○○曾於八十一年五月
    十六日代表乙○○，與代表被告丙○○出面處理之戊○○立約，由告訴人喊盤出
    售乙○○前所出質之一千三百五十張宏和股票，共得款九千六百七十三萬九千八
    百四十二元，雙方會算結果，扣除原借款七千五百萬元及利息費用三百十六萬八
    千七百五十元後，尚餘一千八百五十七萬一千零九十二元，由戊○○簽發同面額
    、付款人為台灣省合作金庫長春支庫、發票日期為八十一年五月廿二日之支票乙
    紙，由告訴人黃榮文代表背書兌領，此有協議書、買賣清單、明細表及領款支票
    影本在卷可按（見八十一年度偵字第一六七八二號偵查卷第四二頁至第四七頁）
    ，並為告訴人庚○○及乙○○所不否認之事實。按告訴人庚○○及乙○○質押借
    款之一千三百五十張股票，既由渠等自行喊盤賣出，且會算後尚領回扣除借款本
    金及利息後之剩餘款項一千八百餘萬元，則被告丙○○何來侵占股票或差價之情
    事？
  8.綜上，本件乙○○第一次於八十一年二月間，向被告丙○○質押借款之股票，係
    一千二百張並非三千張，而此部分股票事後經乙○○同意，由被告丙○○出售，
    此部份乙○○、告訴人庚○○均未見爭執（見本院更(一)卷第一三一頁正面、本院
    更(二)卷第一六四頁正面），被告等顯未予非法侵占。另乙○○第二次於八十一年
    三月十六日，以一千三百五十張宏和股票再度向被告丙○○質押借款七千五百萬
    元，此部分亦經乙○○同意，以戊○○提供之證券商處之兩個戶頭賣出質押之股
    票，並由戊○○等代辦交割，有前述協議書在卷可按，則此部分被告等自亦無侵
    占可言。雖同案被告戊○○於檢察官偵查時供稱：「口頭上有約定，如下跌二成
    以下，我即有權出售」等語（見八十一年度偵字第一六七八二號卷第六五頁反面
    ），然其於同次偵查庭時供稱：伊並未出售股票等語（見前開卷第六五頁反面）
    ，其嗣又供稱：「到八十一年三月間股票跌到六十幾元，他（乙○○）同意賣掉
    的。．．．」、「八十一年三月初時，都是以六十出頭價格賣出，．．．」等語
    （見同上偵查卷第二五二頁反面），依卷附宏和股票每日行情資料觀之，八十一
    年三月十六日乙○○質押一千三百五十張宏和股票每股最高價七十二點五元，期
    間八十一年五月初宏和股票曾跌至五十三點五元，已跌落兩成以下，被告丙○○
    等依約定本得處分股票，同案被告戊○○稱係八十一年三月初，應係記憶有誤所
    致，否則上開股票係八十一年三月十六日始由乙○○持交質押，豈有於八十一年
    三月出售之理？又戊○○於偵查中明白供稱：伊不知有三千張股票之事等情（見
    前開偵查卷第六五頁反面），是尚難指戊○○所稱之股票係三千張股票部分。至
    於證人乙○○、告訴人庚○○稱有交付被告丙○○宏和股票三千張，惟並無證據
    足資佐證，已如前述。告訴人於本院調查時亦陳稱：「我們是告他炒作股票，並
    未告侵占」等語（見本院九十年十二月十八日訊問筆錄第十二頁）。又告訴人提
    出乙○○股票之明細號碼及匯豐證券公司之帳戶號碼，經本院向臺灣證券交易所
    股份有限公司函查其買進股票號碼及質押後被告予以出售日期等，經該公司函覆
    本院稱：「．．．，另來文檢附之文件所需資料日期均為八十一年度前之交易相
    關資料，因已逾本公司現行相關文卷資料保存五年年限之規定，無法提供，．．
    ．」等語，有該公司九十一年一月二十四日台證（九一）監字第００一二六四號
    函在本院卷可稽，已無從查證。
  (二)關於被訴違反證券交易法部分：
  1.公訴人謂被告丙○○提供資金予乙○○等人，而收質宏和公司股票，係為求「鎖
    定籌碼，以利炒作」，果真如此，則被告所收質之股票理應鎖住而不可賣出，直
    至炒作至一定金額後再賣出，而乙○○質押借得之資金，亦應再用於購買宏和股
    票上，如此才能鎖定籌碼，以利炒作。惟實際情形，卻是被告行使質權人之權利
    ，將質押之宏和股票出賣（或告訴人所稱之擅自侵占出售），乙○○則將質押借
    款所得之資金，用以清償債務，已如前述，凡此反向之客觀事實，在在足以證明
    本件純係股票之質押借款，其與炒作股票之情形完全不符。
  2.財政部證券暨期貨交易委員會會所定「有價證券監視報告函送偵辦案件作業要點
    」，僅係台灣證券交易所依據證期會之函示，為便於舉發移送股票交易違反證券
    交易法第一百五十五條第一項各款行為之案件而訂定，尚難僅以被告行為符合該
    要點之規定，即據以認定其主觀上即有影響股價之意圖。何況本件被告並未經財
    政部證券暨期貨交易委員會認有違反證券交易法第一百五十五條第一項各款行為
    而移送，更無證據顯示被告有何違反證券交易法第一百五十五條第一項各款行為
    。又台灣證券交易所股份有限公司於九十一年二月二十二日以台證（九一）監字
    第００三六四八號函稱：「有關宏和精密紡織股份有限公司之股價．．．，其初
    （二月七日）六十三元、期末（九月一日）三十六點四元，其中於五月七日至二
    十五日（十六個營業日）股價由五十三點五元上漲至七十五點五元，計上漲二十
    二元，漲幅達百分之四十一點一二，亦較同類股及大盤漲幅為高。．．．，三月
    二十五日及四月十三日、十八日、二十三日中興證券受託買賣宏和股票數量占各
    該日成交量百分之三十五以上，三月二十六日、二十七日富山證券受託買賣宏和
    股票數量占各該日成交量百分之三十五以上」，有該函暨所附股票每日行情資料
    、宏和股票股價走勢圖等在本院卷(一)可稽。再依卷附財政部證券管理委員會於八
    十三年一月四日以台財證(三)字第四六○七六號函送台灣台北地方法院檢察署有
    關台灣證券交易所製作之宏和公司八十一年一月至五月監視報告，其中對於有無
    集團於八十一年一月至五月份，炒作宏和公司股票，涉及違反證券交易法第一百
    五十五條第一項第四款之情事，經查核結果，認柯木火（包含柯木火、吳明智、
    巫鎮樞及巫國想）、郭正敏（包含郭正敏、廖詹月娥、林文川、郭清波）、吳進
    章（包含吳進章、吳金鐘、胡峻南、王美子、張仁慈、郭憶蓉、郭湘君、張陳秀
    金）等集團於前開期間有非法炒作宏和公司股票，涉及違反證券交易法第一百五
    十五條第一項第四款之情事（見財政部證券管理委員會所附台灣證券交易所製作
    之宏和公司查核資料，第二九頁之五至之二十六，外放證物袋內）。其中吳進章
    集團等八人，業經台灣台北地方法院檢察署認定為「雷伯龍」所使用之人頭戶，
    與本案無關。又柯木火集團等四人，其中柯木火、吳明智係在富山證券公司開戶
    ，介紹人同為林肇璋，巫鎮樞、巫國想為兄弟關係，吳明智、巫鎮樞、巫國想聯
    絡住址同為台中市○○路二０八號，與被告等無地緣關係。郭正敏集團等四人在
    中興證券公司開戶，介紹人同為林秀娟，亦與被告等無涉。柯木火集團係開盤前
    以高價委託買進及低價委託賣出，或於收盤前大量委託買進以「拉尾盤」；郭正
    敏集團則以高價買入「拉尾盤」，或於盤中高價委託買進又低價委託賣出影響成
    交價，有上開查核資料可稽，惟本件被告二人均否認與前開人等認識或有來往，
    亦無任何證據足資證明被告等與之有關；況依前開監視報告所載，柯木火及郭正
    敏集團，係以「開盤前高價買進及低價賣出，收盤前大量買進以拉尾盤」之方式
    影響股票成交價，與本件公訴人所謂之「鎖定籌碼方式炒作」，顯然不同；而另
    一吳進章集團，依監視報告記載，係於八十一年五月十一日以後才開始買賣宏和
    股票，斯時告訴人及乙○○，早與被告丙○○鬧翻，亦顯與本件質押股票借款無
    關。故上開監視報告尚難為被告不利之證明。且上開集團經台灣證券交易所查核
    結果，尚未發現被告等涉及證券交易法第一百五十五條第一項各款情事（見上開
    查核資料第二九頁之二十八）。
  3.再者，任何人皆可自由在集中市場買賣股票，而影響股票價格之因素復完全取決
    於市場法則，尚非一、二人之力所能片面操控。而證券法令除每日有法定漲、跌
    停板限制及有關管理規定外，並未規定每人每日在各股所能買賣之數量及價格，
    在自由經濟體制下，經由集中交易市場決定之交易價格，除非有相當之證據足以
    證明其中有違背法令等不正當行為外，原則上即應推定為合法。告訴人庚○○、
    證人乙○○向來即在股票集中市場投資買賣股票，甚至為墊丙操作，渠等經由各
    種報章雜誌等媒體推介，獲知宏和公司將增資，且公司之業績良好，股利調高為
    二元五角，而宏和公司股票由八十一年二月七日之每股六十三元上漲，至同年三
    月十四日、十六日漲至七十二點五元，於同年三月十八日跌至六十四元，自同年
    三月十九日起至五月六日，價格維持在六十元至六十三點五元之間，八十一年五
    月七日跌至五十五元、同年五月八日五十七元，同年五月九日六十元、同年五月
    十一日點五元、同五月十二日六十三元、同年五月十三日漲至六十七元，同年五
    月十四日起至同年六月十三日最高價均維持在七十餘元，八十一年六月十五日跌
    至六十八元，自此一路下跌，惟八十一年七月七日股價仍達六十點五元，至同年
    九月一日跌至三六點八元，有前開宏和公司股票每日行情資料可稽，茍被告丙○○、丁○○確有與庚○○、乙○○等人共同炒作宏和股票，自無可能於八十一年
    二月間即將持有之一千二百張宏和股票脫售。另被告丙○○等雖於八十一年五月
    十八日、同年月十九日以每股七十一元、七十一點五元、七十二元、七十二點五
    元、七十三元、七十三點五元陸續依照告訴人庚○○之指示出售原由其收質之乙○○所交付一千三百五十張宏和股票，但並未賣得最高價七十五點五元（八十一
    年五月二十五日），而上開賣得股款九千六百七十三萬九千八百四十二元，扣除
    利息三百十六萬八千七百五十元、本金七千五百萬元後，尚餘一千八百五十七萬
    一千零九十二元，均交付庚○○，有前開協議書可稽。被告丁○○於八十年十月
    十四日持有宏和股票一千零九十八萬零八百十二元，至八十一年六月三十日仍持
    有相同股數，被告丙○○於八十年十月十四日持有二百十一萬七千六百二十八股
    ，至八十一年六月三十日仍持有相同股數，渠等無論股價如何變化或下跌，被告
    等均未賣出，有董事及監察人持股明細在卷可按（見八十一年度偵字第一六七八
    二號第四一頁）。則被告顯無獲得任何利益，倘被告有哄抬、炒作該股股價之不
    法意圖，當於價格拉抬後，全數或多數出清，斷無長期持有至股票下跌之理。
  4.證人乙○○雖曾證稱：被告丙○○曾說宏和公司之股票後市看好，應允貸與金錢
    供購買宏和股票，並證稱：「（邱晃）璋告訴我說宏和公司今年所分配之股息，
    原是分配無償配股，每股配二元，他可爭取公司透過每股配二元五分，又可現金
    增資每股二點五元，也就是每股在今年可配股五元，他說公司利多，而他父親賣
    了台南一塊土地六億元，有六億元現金參與買賣股票及董監事他可控制不是出股
    票，他說大宇股票當時可值一百多元，要我們一起哄抬精英，宏和投資他是裡面
    的董事，他可用公司的資金或帳戶買賣股票，他說有這麼大的財力及利多，股價
    應可拉得起來，要我們將手中的股票拿去質押三仟張，不能賣，質押每股六十元
    計價，要我們將股票質押放在那裡，一股股票他要抽四元作公關費用，所以他付
    我一億八千萬元，當時市價是六十五元」等語（見八十二年度偵續字第一六二號
    卷第六三頁反面），惟其又否認借得款項後有再購買宏和股票而加以炒作之事實
    （見本院更(一)卷第一二八頁正面）。告訴人庚○○於偵訊中陳稱：「（當時在餐
    廳如何約定？）德、璋說要把分配之股利調高每股二點五元之現金股票股利另
    辦理現金增資，增資三億元另外他們要使報社記者發佈利多，公關他負責，另
    要三仟張，以低於市價每股零點四元之代價轉讓給我，預定要拉為一百元另外
    他要另外提供資金三億要共同炒作，但其他由乙○○控制，預定要把股票拉到一
    百元」等語（見八十一年偵字第一六七三號卷第十九頁反面）；另證人陳和宗於
    偵查中雖亦證稱：「當天（八十一年二月間），是文（庚○○）打電話約我們，
    說宏和公司要炒該公司股票，要我們到紅雅（鐵板燒店）聽簡報，我去時璋（丙○○）來，還有文（黃榮文）、盛（乙○○），席間璋說公司股利調高為二元半
    ，無償配股及現金增資二億，連現金增資每股可到五元，要我們買，聽說大宇已
    到一百多元，宏和股票也可拉高至一百多元，要我一起去買宏和股票，當時我沒
    有答應，當時璋說有賣一塊地，資金可投入，及投資公司可參與，媒體公關他花
    了不少錢可發佈利多，我因為以前被上市公司騙過很多次，所以沒興趣，盛（乙○○）如何與他說，我不清楚」等語（見八十一年度偵字第一六七八二號偵查卷
    第六頁反面），告訴人庚○○稱被告丙○○說每股股利可調高為二點五元，現金
    增資三億元（即每股三元），現金增資每股三元，合計五元五角。乙○○稱被告
    丙○○說可爭取現金增資每股二點五元，股利每股二點五元，合計五元。證人陳
    和宗稱被告丙○○說股利每股二點五元，現金增資二億元（即每股二元），合計
    四元五角。渠等三人同在現場，所供已不一致。又告訴人庚○○稱，被告丙○○
    在場時說要提供三億元共同炒作，拉到一百元，乙○○稱被告賣地六億元，可參
    與股票買賣，陳和宗卻稱被告丙○○賣一塊地，資金可投入云云，三者所述資金
    來源，亦有瑕疵。且據告訴人庚○○於本院調查時陳稱：「．．．，乙○○打電
    話告訴我說宏和公司要炒作股票，問我有沒有興趣，我就找我朋友」等語（見本
    院九十年十二月十八日訊問筆錄第六頁）觀之，證人陳和宗顯然即為告訴人找去
    之朋友，則陳和宗之證詞已有偏頗之虞。又宏和公司八十一年以前發行之股票有
    一億股（即十萬張），此有該公司董事、監察人、經理人八十一年六月份設定、
    解除彙總表在卷可稽（見八十一年度偵字第一六七八二號卷第三九頁），且至八
    十一年六月份，被告丁○○持有一萬零九百八十張宏和股票，配偶邱魏滿燕持有
    二千四百八十張宏和股票，被告丙○○持有二千一百十七張宏和股票，配偶洪瑞
    霞持有一千一百九十五張宏和股票，全體宏和公司董事、監察人合計持有約二萬
    六千二百八十九張宏和股票，渠等配偶持有約六千九百七十三張宏和股票，合計
    約三萬三千二百六十二張宏和股票，有宏和公司董事、監察人、經理人及大股東
    八十一年六月份股權異動表在卷可憑（見前開偵查卷第三八頁），以宏和公司經
    營派之持股，加上告訴人指訴之四千三百五十張宏和股票，茍八十一年二月間，
    在紅亞鐵板燒，被告丙○○有與乙○○等人提及炒作宏和股票情事，則以渠等上
    開實力，證人陳和宗豈有不投資炒作之理？參酌證人陳和宗亦稱是庚○○通知伊
    前往要聽簡報，聽後並未加採信而有所行動，及嗣後乙○○並未質押股票三千張
    ，且借得之款項，並未用之購買宏和股票等情，堪認被告丙○○辯稱僅係說明宏
    和公司配股狀況等語，非不可採。況證人乙○○、告訴人庚○○等人質押之宏和
    股票，亦僅一千三百五十張，占總股數之比例約百分之一，又如何能操縱宏和股
    票之市場價格？被告丙○○實無必要鎖定該僅約百分之一股票之籌碼。
  5.又據告訴人庚○○所稱乙○○其後於八十一年二月廿二日，至二月廿七日，連續
    購入近三千張之宏和股票，其買價主要為每股六十三元、六十四元，參諸當時宏
    和股價均在六十元至六十五元之間，其後至三月中旬，最高亦僅至七十二元五角
    ，此有匯豐證券公司成交總表及宏和公司八十一年上半年股價走勢圖影本在卷足
    憑，顯難指為宏和股票之市場價格有何不正常之變動，自不得遽認被告有炒作宏
    和公司股票之情事。
  6.依卷附八張剪報觀之，八十一年一月二十二日聯合晚報刊登「宏和二元股利跑不
    掉」，八十一年三月五日自立晚報刊登「宏和計劃配發二元股利」，八十一年三
    月八日經濟日報刊登「宏和擬現金增資二．五億」、「每股溢價二十五元，認股
    率百分之二十五」，八十一年三月五日工商時報刊登「宏和紡織二．五元」，八
    十一年四月二十四日工商時報刊登「宏和配股二．五元」，八十一年六月十一日
    自立晚報刊登「宏和調降八一年度營業目標」，八十一年六月十二日經濟日報刊
    登「宏和調降今年營運目標」，八十一年八月十三日工商時報刊登「宏和權值高
    ，抗跌勝一籌」、「上月營運．．．僅佳和、宏和成長，．．．」，有上開剪報
    影本八紙可稽（見前開偵查卷第七二頁至第七九頁）。其中工商時報係於八十一
    年三月七日始刊登「宏和紡織二．五元」，有工商時報八十一年三月七日第二二
    版在卷（見原審卷第九八頁）可稽，告訴人稱係八十一年三月五日刊登，顯然不
    實。證券交易法第三十六條規定：「已依本法發行有價證券之公司，應於每營業
    年度終了後四個月內公告並向主管機關申報，經會計師查核簽證、董事會通過及
    監察人承認之年度財務報告。其除經主管機關核准者外，並依左列規定辦理：一
    、於每半營業年度終了後二個月內，公告並申報經會計師查核簽證、董事會通過
    及監察人承認之財務報告。二、於每營業年度第一季及第三季終了後一個月內，
    公告並申報經會計師核閱之財務報告。三、於每月十日以前，公告並申報上月份
    營運情形。前項公司有左列情事之一者，應於事實發生之日起二日內公告並向主
    管機關申報：一、股東常會承認之年度財務報告與公告並向主管機關申報之年度
    財務報告不一致者。二、發生對股東權益或證券價格有重大影響之事項。第一項
    之公司，應編製年報，於股東常會分送股東；其應記載之事項，由主管機關定之
    。第一項及第二項公告、申報事項暨前項年報，有價證券已在證券交易所上市買
    賣者，應以抄本送證券交易所及證券商同業公會；有價證券已在證券商營業處所
    買賣者，應以抄本送證券商同業公會供公眾閱覽。第二項第一款及第三項之股東
    常會，應於每營業年度終了後六個月內召集之。公司在重整期間，第一項所定董
    事會及監察人之職權，由重整人及重整監督人行使。」因此上市公司之配股、股
    利、增資、營運狀況均屬依法當公開之事項，宏和公司乃係股票公開上市之公司
    ，有關獲利、營運之重大消息，依法自應公開資訊。而八十年十月十五日工商時
    報已刊登宏和股票每股盈餘為二點七元，應可順利達成，八十年十一月三日工商
    時報又刊登每股盈餘可達三元左右，成長性頗高，八十一年一月二十二日聯合晚
    報刊登「宏和二元股利跑不掉」，八十一年二月以前被告丙○○與告訴人、乙○○等人尚未熟識，豈可能預先發佈消息炒作？八十一年三月四日工商時報刊登該
    公司預計八十年度將每股權利分派二元，其中包括一點五元盈餘配股零點五元資
    本公積配股，擬現金增資二至三億元，以改善財務結構，上述議案仍待三月六日
    董事會討論，八十一年三月五日自立晚報刊登宏和精密八十年度盈餘經會計師核
    算稅前盈餘為二億三千萬元，稅後純益一億七千八百萬元，該公司定於明（六）
    日下午召開董事會，討論二元股利配股方案等，有各該剪報在卷（見前開偵查卷
    第七三頁，原審卷第九七頁）可按。有關增資或配股預定之金額早已見報，該金
    額因是預估，有待三月六日董事會決議，嗣後宏和公司於八十一年三月六日由董
    事會通過無償配股每股二點五元，現金增資每股零點一八七九股，有董事會議記
    錄在卷（前開偵查卷第五五頁至第五七頁）可稽，工商時報於八十一年三月七日
    報導宏和公司六日召開董事會決議八十年及股利分配為二點五元，其中包括一點
    五元盈餘分配及一元公積配股，該報導與會議紀錄吻合，且在六日之後，並非故
    意炒作發佈利多消息左右股市行情，告訴人指控被告發佈利多消息炒作股票乃其
    臆測之詞，與事實不符。依財政部證券管理委員會於八十一年八月四日函，准予
    宏和公司以盈餘一億五千萬元，資本公積一億元增資發行普通股票五千股。該盈
    餘一億五千萬元及資本公積一億元，係前述分配盈餘，如有不實，證管會焉可能
    同意該增資案？益證，被告無違反證交法情事。宏和公司召開董事會、股東會或
    調整營業目標、增資，是項訊息翌日媒體予以刊登或公告周知，或報社財經記者
    閱覽宏和公司之資產負債表、說明書等自行發佈財務預測，亦有別於炒作股票。
    至八十一年四月二十四日工商時報固刊登「宏和配股二．五元」，八十一年六月
    十一日自立晚報刊登「宏和調降八一年度營業目標」，八十一年六月十二日經濟
    日報刊登「宏和調降今年營運目標」，但八十一年六月十三日宏和公司股票最高
    價仍達七十三元，且此後宏和股價一路下跌，並未因八十一年八月十三日工商時
    報刊登「宏和權值高，抗跌勝一籌」、「上月營運．．．僅佳和、宏和成長，．
    ．．」等消息使股價上揚，乃屬正常，並無來回炒作情事。
  7.告訴人又指稱：伊與乙○○於八十一年三月十六日以宏和公司股票一千三百五十
    張，向被告丙○○質押借款七千五百萬元後，惟被告丙○○盜賣云云，惟此惟被
    告二人所否認。又被告丙○○於八十二年以前在中國農民銀行、富隆證券、富邦
    台南、永利、菁英開有戶頭，被告丁○○則在康和台南、寶來南京、菁英等開有
    戶頭，有投資人開戶資料明細表在本院卷可稽。經本院分別向上開公司函調被告
    等購買宏和股票紀錄，經九十一年四月一日寶來證券股份有限公司九十一年四月
    一日以（九一）寶經南京字第二五四三號函覆稱：「(甲)經查戊○○（身分證統一
    編號：Ｚ000000000）未曾於本公司開立委託買賣有價證券帳戶。(乙)本
    公司南京分公司客戶丙○○（身分證統一編號Ｚ000000000號）、丁○○（身分證統一編號Ｚ000000000）、洪植庭（身分證統一編號：Ｚ0
    00000000）三人於八十一年一月至九月間買賣宏和股票之交易明細資料
    ，因相關業務憑證已超過法定五年保管期限，於合併之前，大順公司已銷毀，是
    以本公司無資料可提供，無法提供參詳，本公司亦無資料可查詢是否有人使用人
    頭戶買賣宏和股票。」，新寶綜合證券股份有限公司於九十一年三月二十九日以
    （九一）新寶稽字第０七九號函覆本院稱：「僅洪植庭於本公司設有帳戶，並檢
    附交易資料如附件，其餘三人則未開戶，故無法提供資料。次查，渠等是否有使
    用人頭帳戶一事，本公司一切依法刑事故無從知悉是否有指述之情事。」，而洪
    植庭係於八十一年三月二十八日以每股六十三點五元賣出二十張宏和股票，於八
    十一年四月十八日以每股六十點五元賣出宏和股票五十張，於同年月二十一日以
    每股六十一元賣出宏和股票三十張，於同年四月二十八日以每股六十二元賣出宏
    和股票五十張，同年五月一日以每股六十一元賣出宏和股票十五張，同年五月二
    日、同年月五日以每股六十點五元賣出宏和股票七十五張，有明細表可稽，而洪
    植庭係被告丙○○之女婿，果若被告丙○○有與乙○○等人炒作股票，豈有不告
    知洪植庭，讓其在高價七十餘元售出之理？另康和綜合證券股份有限公司台南分
    公司於九十一年五月七日函覆本院稱：「本公司客戶丁○○集中保管帳戶000
    00000000於民國八十一年一月  一日至同年九月三十日間買賣宏和精密
    紡織公司股票交易明細因年代久遠且為前併公司交易，資料以不復見。」，元大
    京華證券股份有限公司館前分公司於九十一年五月六日函覆本院稱：「有關貴院
    查詢於七十八年十一月六日自本公司館前分公司出售之台灣化學公司股票二千股
    之買賣成交紀錄等事，惟上開期限之資料因已超過法定保存年限  而銷毀，無從
    配合提供。」，菁英綜合證券股份有限公司於九十一年五月六日以（九一）菁證
    館字Ｃ０１６號函覆本院稱：「貴院來函查詢客戶丙○○（帳號２１９Ｋ000
    0000，身分證統一編號：Ｚ000000000）、丁○○（帳號２１９Ｋ
    ０２１４９２，身分證統一編號Ｚ000000000）於民國八十一年一月一
    日至同年九月三十日間，有關買賣宏和精密紡織公司股票之交易明細，經查詢本
    公司經紀業務後，於民國八十三年十一月十九日起開始接受客戶委託買賣契約，
    故貴院八十一年股票之交易明細，無任何資訊回覆。」，永利證券股份有限公司
    於九十一年五月七日以（九一）永證字第０八四號函覆稱：「本公司無法查得丙○○，於民國八十一年一月一日至同年九月三十日間交易資料。」，中國農民銀
    行證券部於九十一年五月八日以農證（部）字第九０一九六００一０四號函覆本
    院稱：「經查丙○○客戶在本部最後交易日期為民國七十八年九月二十六日，並
    無貴院指定之八十一年一月一日至同年九月三十日之交易資料。」，寶來證券股
    份有限公司於九十一年五月十日以（九一）寶經南京字第四一六九號函覆本院稱
    ：「本公司南京分公司客戶丁○○（身分證統一編號Ｚ000000000）委
    託買賣有價證券帳號為９７１Ａ0000000於八十一年一月一日至九月三十
    日間買賣宏和股票之交易明細資料，因相關業務憑證超過法定五年保管期限，已
    銷毀，無法提供參詳。」，富隆綜合證券股份有限公司於九十一年五月十五日以
    九十一年富總（長）字第０六三號函覆稱：「經查本公司並無客戶丙○○之基本
    資料及任何股票交易明細。」，富邦綜合證券股份有限公司刑事陳報狀稱：「經
    查丙○○開立之集保帳戶帳號為６４０６，前揭資料已逾證券商帳表憑證保  存
    年限，業已不存在，為此具狀陳報。」，有各該函文在本院卷可證，均無證據顯
    示被告二人曾出售宏和股票。另證人即原時代證券業務員癸○○於本院調查時證
    稱：「（你與丙○○的來往情形如何？）差不多八十一年時丙○○有委託我賣宏
    和的股票，其他的股票我就沒印象。當時我剛到時代證券上班，我還是新人，公
    司說這戶頭由我接我就接手，但時間很短，那個戶頭進出不是很頻繁，我對宏和
    股票有印象是因為宏和是上市公司的股票，而當初委託買賣的資料都不在了，那
    時與我辦理委託買賣的都是丙○○」、「（是否認識丁○○？）不認識」等語（
    見本院九十一年二月四日訊問筆錄第四頁）；證人即新寶證券副總經理助理壬○○於本院調查時證稱：「（丙○○有沒有委託你買賣股票？有沒有宏和股票？）
    他買的股票有進有出，其中有宏和股票，還有其他，宏和部分進出每次都有數百
    張的交易，有時買進有時賣出，但是，都沒有買賣異常的現象，比如說沒有在一
    段時間內拉抬股票上揚只做單向買進或賣出的現象，他只是一般交易」等語（見
    本院九十一年二月四日訊問筆錄第五頁），雖渠等證稱被告丙○○曾在該公司買
    進或賣出宏和股票，但因資料已銷燬，無法具體證述，且亦均無異常現象，是亦
    難憑此遽認被告丁○○、丙○○於八十一年一月底、同年三月初、同年四月間有
    炒作影響宏和股票價格。
  8.被告丁○○雖有依被告丙○○之請求，匯款至丙○○所指定之帳戶，惟係因丙○○表示要投資，但未言明係貸予乙○○及黃榮文，其係以個人之資金提供予丙○○使用，並未使用宏和公司之資金等情，業據證人陳永祿證述屬實，且有匯款單
    、銀行往來明細表及證明書等在卷可稽，而同案被告陳宇麟亦供稱：有關宏和投
    資公司之業務均由其與丙○○負責為之，被告丁○○均未參予公司之事務，且本
    件丙○○借款予乙○○、庚○○並質押宏和股票一事，丙○○並未對被告戊○○
    言明其事，被告洪植庭亦始終不知情情，此亦迭據同案被告戊○○供述再三，並
    為被告丙○○所是承，再佐以告訴人黃榮文歷次指訴，及乙○○歷次證詞，證人
    陳和宗之證詞，均未指證被告丁○○有參與炒作宏和股票，參加紅亞鐵板燒之聚
    會，及接受質押股票等，有關本件之以宏和股票質押借款之事，均係由丙○○出
    面為之，告訴人未曾與被告丁○○有過謀面，此亦為告訴人所提認，則自無從僅
    因被告丁○○有提供資金供丙○○使用等情，即遽以前開罪責相繩。此外查無其
    他積極證據足資證明被告丁○○涉有右揭犯行。
  9.此外，卷附證物相關投資人成交委託買賣明細表八份。投資人委託成交對應
    表一份。匯豐證券股份有限公司買進交付清單三份。歸入權參考明細表一份
    。台灣證券交易所股份有限公司之監視報告。匯豐證券股份有限公司合併交
    割憑單一份。華而偕證券股份有限公司交割憑單九張。「華而偕證券股份有
    限公司」客戶吳明智之相關資料。「富山證券股份有限公司」客戶吳明智之相
    關資料。林志清、卓金鳳、郭正敏、吳銘堂、傅瑞麟、巫國想、廖詹月娥、林
    起堂、郭清波、林文川等人之身分證正面或反面或正、反面影本。宏和股票（
    無法辨識）對照表。中興證券股份有限公司客戶林文川、廖詹月娥、林起堂、
    巫國想、傅瑞麟、郭正敏、郭清波之委託買賣證券受託契約。中興證券股份有
    限公司客戶「巫國想」、「廖詹月娥」、「郭清波」「林文川」、「郭正敏」、
    「傅瑞麟」、「林起堂」徵信資料表。中興證券股份有限公司合併交割憑單影
    本十七張。時代證券股份有限公司交割憑單影本七張。時代證券股份有限公
    司委託書影本七張。時代證券股份有限公司委託授權受任承諾書影本二張。
    時代證券股份有限公司之委託買賣證券受託契約影本二張。時代證券股份有限
    公司客戶「林志清」、「吳銘堂」之客戶個人徵信資料表及證券交易客戶信用評
    等表。富山證券股份有限公司交割憑單影本十張。富山證券股份有限公司客
    戶之委託買賣證券受託契約影本二張。富山證券股份有限公司客戶柯木火之徵
    信資料及開戶徵信資料表。寶盛證券股份有限公司客戶巫鎮樞之交割憑單影本
    一張。寶盛證券股份有限公司客戶巫鎮樞之基本資料一張。寶盛證券股份有
    限公司客戶巫鎮樞之委託買賣證券受託契約影本一張。聯合晚報簡報影本一份
    。股票走勢圖影本一份。筆記資料影本一份。證券公司之徵信資料影本一
    張，亦無從證明被告等人犯罪。
五、綜上所述，本件並無積極確切之證據足資證明被告丙○○有公訴人所指刑法第三
    百三十五條第一項侵占及違反證券交易法第一百五十五條第一項各款、第一百七
    十一條之犯行，不能證明被告丁○○、丙○○有此部分被訴犯罪。原審未詳予研
    求，遽為被告丙○○有罪之判決，自有未合。被告丙○○提起上訴，指摘原判決
    有誤，為有理由，應由本院將原判決關於被告丙○○侵占及違反證券交易法第一
    百七十一條部分予以撤銷，另為無罪之諭知。另被告丁○○所涉右揭侵占、違反
    證券交易法第一百七十一條犯行，原審認不能證明其犯罪，而為其無罪之諭知，
    並無不合。公訴人上訴意旨雖謂：被告丁○○係宏和公司之董事長，對於公司之
    營運情事，當不能諉為不知，且借予其子丙○○鉅額款項，對其借款用途亦不能
    推說不知情云云。惟查本件被告丙○○涉嫌炒作宏和股票及侵占部分，既應判決
    無罪，已詳如前述，則被告丁○○，即應無從與被告丙○○間成立共犯之可能，
    且被告丁○○係應其子丙○○要求，委託陳永祿代辦借款及匯款手續，有陳永祿
    所立說明書在卷可稽（見前開偵查卷第一三一頁），且錢復匯予連太太而非乙○○本人，此為告訴人所是認，實難證明被告丁○○知悉上開款項係匯給乙○○並
    用於炒作股票，因之公訴人以前詞提起上訴，指摘原判決不當，即無理由，此部
    分應予駁回。
肆、被告丁○○經合法傳喚，無正當理由不到庭，爰不待其陳述逕行判決。
據上論斷，應依刑事訴訟法第三百七十一條、第三百六十九條第一項前段、第三百六
十四條、第三百六十八條、第三百零二條第四款、第三百零一條第一項，判決如主文
。
本案經檢察官劉靜婉到庭執行職務。
中      華      民      國      九十一      年      六    月  二十一    日
                              臺灣高等法院刑事第六庭
                                  審判長法  官  陳  春  秋
                                        法  官  王  麗  莉
                                        法  官  徐  培  元
右正本證明與原本無異。
檢察官如不服本判決應於收受送達後十日內向本院提出上訴書狀，其未敘述上訴之理
由者並得於提起上訴後十日內向本院補提理由書（均須按他造當事人之人數附繕本）
。
                                        書記官  陳  建  邦
中      華      民      國    九十一    年      六      月    二十一    日
